【裁判字號】    98,上訴,2647
【裁判日期】    980902
【裁判案由】    偽造有價證券等
【裁判全文】
臺灣高等法院刑事判決                98年度上訴字第2647號
  上  訴  人
  即  被  告  丙○○
  選任辯護人  鐘耀盛律師
上列上訴人因偽造有價證券等案件，不服臺灣士林地方法院97年
度訴字第797號，中華民國 98年5月8日第一審判決（起訴案號：
臺灣士林地方法院檢察署 96年度偵字第11155號），提起上訴，
本院判決如下：
    主  文
原判決關於偽造有價證券部分及定執行刑部分均撤銷。
丙○○意圖供行使之用，而偽造有價證券，處有期徒刑壹年陸月
，減為有期徒刑玖月，偽造之支票乙紙沒收。
    事  實
一、丙○○與乙○○原係男女朋友關係，於民國（下同） 96年4
    月24日凌晨1時、2時許，丙○○趁乙○○未注意之際，在臺
    北縣汐止市○○ ○路201巷10號1樓乙○○所經營之電腦公司
    內，竊取乙○○所有置於抽屜內之臺北富邦銀行新莊分行票
    號SJ0000000號空白支票1張（下稱系爭支票，所犯竊盜罪業
    經判處罪刑確定）。丙○○明知未經乙○○之授權或同意不
    得簽發乙○○所有設於上開銀行帳戶之系爭支票，惟因缺錢
    花用，竟基於意圖供行使之用而偽造有價證券之犯意，先盜
    用乙○○印章 2枚接續蓋印於系爭支票之發票人簽章欄位內
    ，嗣於同日晚上 8時50分許，在臺北市○○街夜市口，為向
    甲○○借款新臺幣（下同）10萬元，當場於系爭支票上填寫
    票面金額10萬元及發票日 96年4月23日（嗣復經甲○○同意
    ，將發票日更改為 96年5月23日）而偽造完成系爭支票之簽
    發，以充為借款之憑據，旋並將該支票交予甲○○以行使，
    使甲○○陷於錯誤，因而交付9萬7千元之借款，嗣因丙○○
    遲未出面還款，甲○○乃要求發票人乙○○處理上開債務問
    題，因而查悉上情。
二、案經乙○○、甲○○訴由臺北縣政府警察局汐止分局報請臺
    灣士林地方法院檢察署檢察官偵查起訴。
    理  由
一、按被告以外之人於審判外之言詞或書面陳述，除法律有規定
    者外，不得作為證據，刑事訴訟法第159條第1項固定有明文
    。惟被告以外之人於審判外之陳述，雖不符刑事訴訟法第15
    9條之1至第159條之4之規定，而經當事人於審判程序同意作
    為證據，法院審酌該言詞陳述作成時之情況，認為適當，亦
    得為證據，又當事人、代理人或辯護人於法院調查證據時，
    知有第159條第1項不得為證據之情形，而未於言詞辯論終結
    前聲明異議者，視為有前項之同意，同法第159條之5亦定有
    明文。經查：證人即告訴人乙○○、甲○○於警詢中所為之
    陳述，雖屬傳聞證據，然公訴人、被告及其辯護人迄至言詞
    辯論終結前均不爭執其證據能力，亦未再聲明異議，證人乙○○嗣於原審法院審理時亦到庭具結後而為證述，本院審酌
    上開證據資料製作時之情況，尚無違法不當及證明力明顯過
    低之瑕疵，亦認為以之作為證據應屬適當，揆諸刑事訴訟法
    第159條之5之規定，亦認前揭證據資料均有證據能力。
二、上揭犯罪事實，業據上訴人即被告丙○○於偵查中、原審法
    院審理時及本院審理時供承不諱在卷，核與證人即告訴人乙○○、甲○○分別於警詢及原審法院審理時之指、證情節大
    致相符（見96年度偵字第11155號卷第5頁至第8頁、第9頁至
    第10頁、原審卷第82頁至第83頁），並有系爭支票影本乙紙
    附卷可憑（見96年度偵字第11155號卷第 19頁）。被告丙○○雖辯稱：系爭支票之發票日期經更改，票據應為無效票據
    ，應無成立偽造有價證券犯行云云，惟按支票係要式證券，
    支票之作成必依票據法第125條第1項第1款至第8款所定法定
    方式為之，支票之必要記載事項如有欠缺，除票據法另有規
    定外（如同法第 125條第2項及第3項），其支票即為無效，
    票據法第11條第1項、第125條定有明文，是以支票之金額及
    發票年月日等絕對必要記載事項，如未記載，其支票當然無
    效，不能認係有價證券（參照最高法院85年度臺上字第4675
    號判決意旨），查被告自承竊得系爭支票後，在其上發票人
    處盜蓋告訴人乙○○之印文2枚，嗣又於告訴人甲○○面前
    填寫支票金額及發票日期（復經甲○○同意，將發票日更改
    為96年5月23日），始將系爭支票交予甲○○以行使，以供
    為借款之憑據，以此被告交付系爭支票予甲○○時，既已填
    寫完成支票之發票人、金額及發票年月日等絕對必要記載事
    項，自已該當偽造有價證券之行為，縱被告於將系爭支票必
    要之內容填載完成後，復經甲○○同意，將發票日期 96年4
    月23日更改為 96年5月23日，亦不影響被告經已偽造完成系
    爭支票簽發之事實，尚難以該發票日期經塗改而有無法兌現
    之可能，即認被告所犯係偽造私文書、行使偽造私文書之罪
    ，被告此部分所辯，尚難認有理由。綜上，本件事證明確，
    被告犯行，堪以認定。
二、按行使偽造有價證券以使人交付財物，如果所交付者即係該
    證券本身之價值，則其詐欺取財仍屬行使偽造有價證券之行
    為，不另成立詐欺罪名（參照最高法院94年度台上字第3502
    號判決意旨）。本件被告偽造系爭支票後持以向告訴人甲○○調借款項，核被告所為，係犯刑法第201條第1項之偽造有
    價證券罪。被告盜用乙○○印章蓋印於系爭支票上之行為，
    為偽造有價證券之階段行為，而行使偽造有價證券之低度行
    為應為偽造有價證券之高度行為所吸收，均不另論罪。原審
    對被告上揭犯行予以論罪科刑，故非無見，惟查：刑法業已
    刪除牽連犯之規定，且按行使偽造有價證券以使人交付財物
    ，若所交付者即係該證券本身之價值，則其詐欺取財仍屬行
    使偽造有價證券之行為，不另成立詐欺罪名，原審認被告持
    偽造之系爭支票向告訴人甲○○借款行為，為行使有價證券
    以外之另一行為，其間並有方法結果關係，應論以詐欺罪之
    牽連犯，惟復認被告係一行為同時觸犯行使偽造有價證券及
    詐欺取財二罪名，為想像競合犯，而從一重之行使偽造有價
    證券罪處斷，其論斷實有未洽，被告上訴意旨固未指摘及此
    ，惟原判決關於被告偽造有價證券部分既有可議，自應由本
    院就此部分及定執行刑部分予以撤銷改判。而查被告所犯偽
    造有價證券罪，係法定本刑三年以上十年以下有期徒刑，並
    得併科三千元以下罰金之重罪，本件被告因財務窘困，始一
    時失慮，萌生偽造有價證券，以充為借款之憑據，雖未經告
    訴人乙○○之同意而偽造系爭支票，惟系爭支票嗣因發票日
    期經塗改未簽名而無從兌現，告訴人乙○○並未受有金錢上
    之重大損害，且參以被告業與告訴人乙○○、甲○○達成和
    解，有和解書影本2份在卷可憑（見原審卷第66頁至第67頁
    ），告訴人乙○○亦表明對被告願意宥恕，不再追究，而以
    被告本件犯罪之具體情狀及行為背景，確屬情輕法重，客觀
    上足以引起一般人之同情，縱宣告法定最低度之刑猶嫌過重
    ，爰依刑法第59條之規定酌減其刑，並審酌被告之素行、犯
    罪之動機、目的、手段，因而所獲得之利益，所致生之危害
    及犯罪後之態度等一切情狀，量處有期徒刑一年六月，而查
    被告犯罪時間係在96年4月24日前，所犯合於中華民國96年
    罪犯減刑條例減刑之規定，應依該條例第2條第1項第3款、
    第7條之規定減其宣告刑二分之一為有期徒刑九月。另系爭
    支票係被告偽造之支票，應依刑法第205條之規定宣告沒收
    。
據上論斷，應依刑事訴訟法第369條第1項前段、第364條、第299
條第1項前段，刑法第201條第1項、第205條、第59條，刑法施行
法第1條之1，中華民國96年罪犯減刑條例第2條第1項第3款、第7
條，判決如主文。
本案經檢察官陳大偉到庭執行職務。
中    華    民    國    98    年    9     月    2     日
                  刑事第十五庭  審判長法  官  吳昭瑩
                                      法  官  李釱任
                                      法  官  張傳栗
以上正本證明與原本無異。
如不服本判決，應於收受送達後10日內向本院提出上訴書狀，其
未敘述上訴之理由者並得於提起上訴後10日內向本院補提理由書
（均須按他造當事人之人數附繕本）「切勿逕送上級法院」。
                                      書記官  吳玉華
中    華    民    國    98    年    9     月    2     日
附錄：本案論罪科刑法條全文
中華民國刑法第201條
意圖供行使之用，而偽造、變造公債票、公司股票或其他有價證
券者，處3年以上10年以下有期徒刑，得併科3千元以下罰金。
行使偽造、變造之公債票、公司股票或其他有價證券，或意圖供
行使之用，而收集或交付於人者，處1年以上7年以下有期徒刑，
得併科3千元以下罰金。


司法院資訊處製作；財團法人民間司法改革基金會備份。
